最高法院刑事判決　　　　　　一○○年度台上字第一三○○號
上　訴　人　徐國龍
上列上訴人因違反毒品危害防制條例案件，不服台灣高等法院高
雄分院中華民國一００年一月十八日第二審判決（九十九年度上
訴字第一七四五號，起訴案號：台灣高雄地方法院檢察署九十九
年度偵字第一０七七五號），提起上訴，本院判決如下：
    主  文
上訴駁回。
    理  由
按刑事訴訟法第三百七十七條規定，上訴於第三審法院，非以判
決違背法令為理由，不得為之。是提起第三審上訴，應以原判決
違背法令為理由，係屬法定要件。如果上訴理由書狀並未依據卷
內訴訟資料，具體指摘原判決不適用何種法則或如何適用不當，
或所指摘原判決違法情事，顯與法律規定得為第三審上訴理由之
違法情形，不相適合時，均應認其上訴為違背法律上之程式，予
以駁回。本件上訴人徐國龍上訴意旨略稱：(一)、上訴人於案發當
時雖因紅燈違規右轉為警攔查，然此係交通違規事件，縱經攔查
，員警尚不得據此逮捕上訴人，從而因此逮捕所附隨之搜索，於
法自有不合。又員警見上訴人攜帶手提包神色慌張，於請求上訴
人打開手提包之際，雖懷疑上訴人手提包內藏有毒品，但員警既
無透視、預測之能力，縱有懷疑，仍無法確定手提包內之白色粉
狀物即係毒品。本件上訴人於員警確認該白色粉狀物係毒品前，
即主動告知係毒品並提交員警，應屬自首犯行，而有刑法第六十
二條減輕其刑規定之適用。原判決未適用該條規定，自有判決不
適用法則之違法。(二)、上訴人遭逮捕之時間係民國九十九年三月
三十日凌晨零時十分許，於此時上訴人即經員警詢問，其手提包
內之物亦遭扣押，是員警即應踐行刑事訴訟法第九十五條之告知
義務，倘違反此一規定，即應排除該項證據之證據能力。原判決
就上開程序上之重大瑕疵，未置一詞，亦未依職權調查，其判決
當然違背法令。(三)、被告之自白，不得作為有罪判決之唯一證據
，尚須有其他補強證據擔保其真實性。然本件除上訴人於警詢、
偵查中之自白外，關於共同正犯姓名不詳綽號「阿志」者是否確
為成年男子，「阿志」提供上訴人第二、三級毒品，並命上訴人
交付予姓名不詳綽號「阿龍」之成年男子，代收新台幣（下同）
二萬多元貨款，上訴人可得三千元之報酬等情，似無其他補強證
據足以為憑，原判決遽以上訴人之自白作為論罪之唯一證據，已
有未合。況「阿志」迄未查獲，焉知此人為成年之男子，且乏真
正姓名，犯罪主體未能確認，原判決如何能確認上訴人與「阿志
」有販毒之意思聯絡及行為分擔？又上訴人即使未曾施用第三級
毒品，能否因此即推定上訴人持有第三級毒品即係供販賣之用？
再者，上訴人所辯為警攔查時正欲攜帶毒品返家自行施用云云是
否可採、上訴人當時之行向是否係回家之方向、上訴人有無足夠
之財力購買毒品，核與上訴人有無販毒之行為無關。原判決以上
訴人所為辯解不成立，即反證上訴人犯罪，亦有未當。原判決顯
有理由矛盾、不備、適用法則不當，併違背經驗法則及論理法則
之違誤等語。
惟查證據之取捨、證據證明力之判斷，以及事實有無之認定，屬
事實審法院之職權，苟其取捨判斷與認定，並不違背論理法則及
經驗法則，即不容任意指為違法，而執為適法之第三審上訴理由
。本件原判決認定上訴人有其事實欄所載犯行，係依憑上訴人於
警詢、偵查中之自白，證人李康偉於偵查中之證詞，證人張國輝
於偵查、原審時之證詞，以及卷附高雄市政府警察局搜索扣押筆
錄、查獲照片、高雄醫學大學附設中和紀念醫院九十九年六月八
日檢驗報告、第一審勘驗上訴人於警詢與偵查時錄音內容之筆錄
、高雄市立凱旋醫院九十九年四月十五日濫用藥物檢驗報告，暨
扣案如原判決附表所示之第二、三級毒品可稽等證據資料，予以
綜合判斷，認上訴人犯行堪以認定。並指駁、說明上訴人嗣後否
認犯罪，辯稱：扣案毒品均為供己施用，並非是要賣給他人，「
阿志」、「阿龍」均係配合警察要求而杜撰，實際上並無此二人
云云，為卸責飾詞，並無足取；上訴人與「阿志」共同販賣第二
、三級毒品，何以有營利之意圖等由甚詳。又以核上訴人所為，
係犯毒品危害防制條例第四條第六項、第二項之販賣第二級毒品
未遂罪，及第四條第六項、第三項之販賣第三級毒品未遂罪，依
刑法第五十五條想像競合犯規定，從一重依販賣第二級毒品未遂
罪處斷，於依刑法第二十五條第二項規定減輕其刑後，酌情量處
有期徒刑五年，併為相關從刑之諭知。已詳其所憑證據及認定
之理由，所為論斷均有卷存證據資料可資覆按。上訴意旨雖指摘
原判決違法，然按：(一)、採證認事，係事實審法院之職權，其對
證據證明力所為之判斷，如未違背經驗法則與論理法則，復已
述其憑以判斷之心證理由，即不能任意指為違法。本件原判決就
其如何綜合全部證據資料，判斷上訴人確有與綽號「阿志」之成
年男子共同販賣第二、三級毒品未遂犯行之心證理由，已闡述明
晰，就上訴人所辯不足憑採，亦已依據卷證資料詳加說明，核無
違背經驗法則及論理法則，自屬原審採證認事職權之適法行使，
不容任意指為違法。上訴意旨置原判決明白論斷於不顧，猶執前
詞漫指原判決僅依憑上訴人於警詢、偵查之自白，為其論罪之唯
一基礎，自非合法之上訴理由。(二)、刑事訴訟法第一百三十一條
之一前段規定：「搜索，經受搜索人出於自願性同意者，得不使
用搜索票。」係因受搜索人既已自願放棄其隱私權，而同意任由
執行搜索之公務員予以搜索，即毋庸按一般令狀程序為之。至所
稱自願性同意云者，祇要受搜索人係在意思自主之情況下，表示
同意為已足，要與其是否遭逮捕，喪失行動自由，分屬不同範疇
，亦不因其有無他人陪同在場，而異其法律效果。上訴人係因闖
越紅燈違規右轉，經警攔車盤查，並請其出示個人證件，查證當
時員警見上訴人神色慌張，並發現其右手提一個手提包，乃請上
訴人配合打開，經上訴人配合打開後，員警目視袋內有毒品，上
訴人即自行拿出交予員警查扣等情，業據上訴人於警詢時坦承在
卷，並有扣押筆錄在卷可查（註明執行之依據：所有人或保管人
任意提出或交付之物予以扣押），自無上訴意旨所指違法搜索之
情形存在。又此時員警係針對上訴人自願提出之物予以扣押，係
對應扣押之物為強制處分，並未就上訴人是否涉嫌犯罪為詢問，
即無上訴意旨所指摘未踐行刑事訴訟法第九十五條告知義務規定
之違誤。(三)、刑法第六十二條所謂自首，係指犯人在其犯罪未發
覺前，向該管公務員承認犯罪，而接受裁判而言。所謂發覺，固
非以有偵查犯罪職權之機關或人員確知其犯罪無誤為必要，而對
於其發生嫌疑時，即得謂已發覺。原判決依張國輝於原審證稱：
上訴人為警盤查時，並未向警方主動供述其持有毒品之情形，係
警方要求上訴人打開手提袋，發現疑似藏有毒品而詢問後，上訴
人始自承所持有者為毒品等語，認定上訴人並無於犯罪未發覺前
自首犯行，因認上訴人不合乎自首之規定，難認於法有違。(四)、
本案並未查獲「阿志」，原判決依罪疑有利於被告之法理，認定
「阿志」已成年，核屬原判決事實認定之合法職權行使。上訴意
旨指摘原判決認定「阿志」為成年人，顯有違誤云云，顯係為自
己之不利益提起上訴（若「阿志」係未滿十八歲之人，上訴人與
之共同犯罪，應依兒童及少年福利法第七十條規定加重其刑），
自非合法上訴第三審之理由。(五)、其他上訴意旨，均係就原審已
調查及依憑卷證資料所為證據取捨及事實判斷職權之適法行使，
以及原判決已論列說明之事項，依憑己見，任意指為違法，並重
為事實之爭執，否認犯罪，殊與法律規定得為第三審上訴理由之
違法情形不相適合。衡以前開說明，其上訴為違背法律上之程式
，應予駁回。
據上論結，應依刑事訴訟法第三百九十五條前段，判決如主文。
中    華    民    國  一○○  年    三    月   十七   日
                      最高法院刑事第十一庭
                          審判長法官  賴  忠  星  
                                法官  呂  丹  玉  
                                法官  吳      燦  
                                法官  蔡  名  曜  
                                法官  葉  麗  霞  
本件正本證明與原本無異
                                      書  記  官  
中    華    民    國  一○○  年    三    月  二十二  日
                                                      Q